臺灣新竹地方法院民事小額判決　　　　　　　九十三年度竹小字第三九０號
　　原　　　告　聯信商業銀行股份有限公司
　　法定代理人　乙○○
　　訴訟代理人　甲○○
　　被　　　告　丙○○
右當事人間請求返還消費借貸款事件，本院於九十三年九月二十七日辯論終結，判決
如左：
    主      文
原告之訴駁回。
訴訟費用新台幣壹仟元由原告負擔。
    事實及理由
甲、程序方面
    本件原告聲請對訴外人何銘淵及被告核發支付命令（本院九十三年度促字七三七
    九號），請求訴外人何銘淵與被告連帶清償信用卡消費款，嗣被告在法定期間內
    聲明異議，其抗辯之事由係基於其個人關係之抗辯，對訴外人何銘淵不生效力（
    最高法院三十三年上字第四八一○號參見），故訴外人何銘淵部分支付命令業已
    確定，本件僅列載丙○○一人為被告，先予敘明。
乙、實體方面
一、原告主張：訴外人何銘淵於民國八十七年間向原告申請認同卡（卡號00000
    00000000000），並為被告丙○○申請附卡（卡號00000000
    00000000）使用，依信用卡約定條款第三條第一項規定，正附卡申請人
    就個別使用信用卡所生帳款，應負連帶責任。訴外人何銘淵至九十三年四月三十
    日止，尚欠本金新台幣（下同）一萬四千二百九十三元，利息暨違約金二千七百
    三十九元，合計共一萬七千零三十二元，為此依消費借貸之法律關係，請求被告
    如數清償。
    並聲明：(1)被告應給付原告一萬七千零三十二元，及其中一萬四千二百九十三元
    ，自九十三年五月一日起至清償日止，按日息萬分之五點四計算之利息，並依下
    列方式按月計收逾期費用（即違約金），延滯第一個月，當月計收逾期費用一百
    元，延滯第二個月，當月計收逾期費用三百元，延滯第三個月（含）以上，每月
    計收逾期費用新台幣五百元。
二、被告抗辯：其與訴外人原為夫妻關係，已於九十三年二月六日辦理離婚，認同卡
    申請書上簽名確實為伊所簽，伊以為訴外人要申請附卡給伊使用，沒有注意看申
    請書內容就簽名，嗣後未收到附卡，亦未開卡，原告請求之消費款均為訴外人刷
    卡，不應由伊負責。
   並聲明：原告之訴駁回。
三、得心證之理由
（一）本件原告主張之上開事實，雖提出信用卡申請書及約定條款、催收記錄表等件
      為證，惟按本件認同卡係八十七年間所申請，業據原告陳明在卷，而消費者保
      護法為八十三年一月十一日總統公布，並自公布日施行，故本件認同卡契約有
      消費者保護法之適用，合先敘明。又被告抗辯系爭帳款均係正卡申請人所刷卡
      消費，並為原告所不爭執。又本件認同卡申請書及約定條款係身為企業經營者
      之原告，為與不特定多數消費者訂立同類契約之用，所提出預先擬定之契約條
      款，自屬消費者保護法第二條第七款定義之「定型化契約條款」。又同法第十
      二條規定：「定型化契約中之條款違反誠信原則，對消費者顯失公平者，無效
      。定型化契約中之條款有下列情形之一者，推定其顯失公平：一、違反平等互
      惠原則者。二、條款與其所排除不予適用之任意規定之立法意旨顯相矛盾者。
      三、契約之主要權利或義務，因受條款之限制，致契約之目的難以達成者」。
      系爭認同卡申請書上雖載明：「正、附卡全部應付款項由正、附卡持卡人負連
      帶清償責任」。本院基於以下理由，認為本件認同卡有關正、附卡應付款項由
      正、附卡持卡人負連帶清償責任之約定違反誠信原則及平等互惠原則：(1)該約
      定與信用卡契約使用之本質本符：信用卡之核發，其風險控制係以申請人個人
      之信用狀況為徵信，並無另外要求申請人徵得連帶保證人後方准核發，惟本條
      款變相使附卡持有人成為正卡持有人之無限責任連帶保證人，顯不利於消費者
      。(2)該約定與附卡使用契之目的不符：附卡係從屬於正卡之附屬卡片，此可由
      正附卡共用一消費額度、正卡持有人可片面終止附卡使用契約、正卡若被終止
      使用附卡亦不得使用、正附卡之消費帳款均列於正卡持有人每月帳單由正卡持
      有人統一繳納等情可知，就附卡申領使用之本質與目的而言，附卡持有人僅須
      對自己之消費帳款負責，該條款之約定，加重附卡持有人之責任，違反消費者
      申請附卡使用之目的。(3)正附卡之消費帳款均列於正卡持有人每月帳單寄予正
      卡持有人清償，附卡持有人無從知悉正卡持有人所生帳款若干，亦無法預知或
      限制正卡持有人將來之消費金額，尤其正卡持有人若使用循環利息，僅繳納最
      低應繳金額，其帳款將不斷累積，顯非附卡持有人所得預見，更無從控制其風
      險，且銀行提高信用額度通常未徵詢附卡持有人之意見，則依系爭定型化契約
      運作結果，將使附卡持有人對正卡持有人之保證額度不斷提高，無形中使附卡
      持有人負擔更高之保證風險。依上開說明，本件認同卡契約之上開約定違反消
      費者保護法第十二條之規定，應屬無效。
（二）從而，原告依消費借貸之法律關係，請求被告清償訴外人何銘淵之信用卡消費
      款，為無理由，應予駁回。因本案事證已臻明確，兩造其餘主張陳述，核與判
      決之結果不生影響，毋庸再予一一論述，附此敘明。
四、訴訟費用負擔之依據：民事訴訟法第七十八條。
中　　　華　　　民　　　國　　九十三　　年　　　九　　　月　　 三十 　　日
                              臺灣新竹地方法院新竹簡易庭
                                  法  官  彭洪英
右為正本係照原本作成。
如對本判決上訴，非以違背法令為理由，不得為之，且須於判決送達後二十日內向本
院提出上訴狀（須按他造當事人之人數附繕本）。
                                  書記官  吳美雲
中　　　華　　　民　　　國　　九十三　　年　　　九　　　月　　 三十 　　日
